臺灣桃園地方法院民事判決
109年度訴字第2347號
原      告  沈采葳  
訴訟代理人  陳志峯律師
複 代 理人  鄭哲維律師
            邱馨儀律師
            陳力瑄律師
被      告  徐邱美花
訴訟代理人  陳彥彰律師
上列當事人間請求侵權行為損害賠償事件，於民國111年3月11日
辯論終結，本院判決如下：
    主      文
原告之訴及假執行之聲請均駁回。
訴訟費用原告負擔。
    事實及理由
一、原告主張：緣伊與訴外人徐天來為夫妻關係，然被告於伊與
    徐天來婚姻關係存續期間，與徐天來發展婚外情，經伊揭露
    後，兩造於民國108年6月20日達成協議簽立和解書（系爭和
    解書），約定若被告再有與徐天來見面、通話或以任何聯繫
    ，願賠償伊新臺幣（下同）300萬元等情。惟被告於109年6
    月28日仍與徐天來在桃園市桃園區國際路二段與大興路三段
    交叉口轉角處相會，復於109年7月29日在桃園市蘆竹區南竹
    路三段富宏街21巷附近會面，另於同年7月28日、8月2日、8
    月11日及8月17日兩人亦有見面且過從甚密之行為，足認被
    告與徐天來仍有維持親密男女朋友關係，對伊婚姻存續及與
    配偶間共同生活之圓滿、安全及幸福之干擾與妨害，已逾越
    社會一般通念就普通男女間所能容忍之程度，顯背於善良風
    俗，並達侵害伊基於配偶關係之人格法益，伊家庭因此受到
    嚴重破壞，令伊痛徹心扉，身心受有極大痛苦，爰依民法第
    184條第1項後段、第195條第1項前段及第3項規定，請求被
    告賠償精神慰撫金40萬元，又被告上開行為已違反系爭和解
    書第2條之承諾及義務，被告應給付伊違約金300萬元，並聲
    明：㈠被告應給付原告340萬元，暨自起訴狀繕本送達翌日起
    至清償日止，按年息百分之5計算之利息。㈡願供擔保請准宣
    告假執行。
二、被告則以：伊與徐天來早無往來，更無原告所稱於上開時間
    地點與徐天來會面之情，原告提出之錄音檔內容吵雜，且無
    法辨識為何人聲音，其據此主張伊有侵害其配偶權，顯無足
    採。況且原告未具體說明其所提之錄音內容係如何取得，依
    其所述該內容顯係於車內之非公開活動，應係以竊錄之不法
    手段取得，或徐天來因知悉系爭和解書之內容，而為原告錄
    製，以提供予原告作為證據使用，故應認原告所提之錄音及
    譯文不具證據能力。又伊於108年6月20日簽立系爭和解書後
    ，原告仍持續向伊請求賠償，經兩造磋商後，同意以80萬元
    和解，並另立協議書（下稱系爭協議書），該協議書內容為
    「邱美花付沈采葳新台幣捌拾萬元整，點清無誤，昔日立據
    即日起全部失效」，且兩造間於簽立系爭協議書前，亦僅簽
    立過系爭和解書，是系爭協議書所指之「昔日立據」當指系
    爭和解書而言，從而依系爭協議書約定，兩造間乃屬成立創
    設性和解，系爭協議書成立後，系爭和解書自應失效，原告
    依系爭和解書主張權利顯無理由等語，資為抗辯，並聲明：
    ㈠原告之訴駁回。㈡願供擔保，免為假執行。
三、本院判斷：
　　原告主張其與徐天來為夫妻關係，兩造於108年6月20日立有
    系爭和解書，被告則以兩造於108年10月9日另立有系爭協議
    書為辯，業據兩造分別提出之戶籍謄本、系爭和解書及系爭
    協議書在卷可稽（見本院卷第15至17頁、第67頁），且為兩
    造所不爭執，是上開事實堪信為真實。惟原告主張被告有侵
    害配偶權及違反系爭和解書乙節，為被告否認，並以前詞置
    辯。經查：
  ㈠按當事人主張有利於己之事實者，就其事實有舉證之責任，
    民事訴訟法第277 條本文定有明文。復按因故意或過失，不
    法侵害他人之權利者，負損害賠償責任。故意以背於善良風
    俗之方法，加損害於他人者亦同。不法侵害他人之身體、健
    康、名譽、自由、信用、隱私、貞操，或不法侵害其他人格
    法益而情節重大者，被害人雖非財產上之損害，亦得請求賠
    償相當之金額。此項規定，於不法侵害他人基於父、母、子
    、女或配偶關係之身分法益而情節重大者，準用之，民法第
    184 條第1 項、第195 條第1 項前段、第3 項分別定有明文
    。而侵權行為損害賠償責任，除行為人之行為具不法性、被
    害人受有損害外，尚須以行為人之不法行為與被害人所受損
    害間具有相當因果關係為其成立要件，且主張侵權行為損害
    賠償請求權之人，對於侵權行為之成立要件應負舉證責任（
    最高法院98年度台上字第1452號、100 年度台上字第328 號
    裁判意旨參照）。本件原告主張被告與其配偶徐天來有會面
    、不正常交往等侵害其配偶權及違反系爭和解書之行為等節
    ，既為被告所否認，原告自應就其主張之事實，負舉證責任
    。
　㈡原告提供之錄音檔有證據能力：
  ⒈按民事訴訟法對於證據能力並未設有規定，關於涉及侵害隱
    私權所取得之證據是否具有證據能力，應綜合考量誠信原則
    、憲法上基本權之保障、發現真實與促進訴訟之必要性等因
    素，衡量當事人取得證據之目的與手段、所欲保護之法益與
    所侵害法益之輕重，如認符合比例原則，則所取得之證據具
    有證據能力。再按妨害他人婚姻權益之不法行為，常以隱秘
    方式為之，被害人不易舉證，應自誠信原則、正當程序原則
    、憲法權利之保障、侵害法益之輕重、發現真實與促進訴訟
    之必要性及比例原則等，加以衡量其違法取得之證據有無證
    據能力。如對隱私權之保護未逾越必要之程度及比例原則，
    應有證據能力（最高法院109年度台上字第2607號判決、107
    年度台上字第592號裁定意旨參照）。
  ⒉經查，原告與徐天來為共同生活之夫妻，在此密切之生活共
    同體中，雙方共同或輪流使用汽車乃屬常情，被告對於其於
    原告與徐天來共同管理使用之汽車內談話內容之隱私期待，
    自難與自己可管控之私領域場所同日而語，且就原告於本件
    訴訟使用該項證據之程序利益而言，原告主張被告有妨害其
    婚姻權益之不法行為，而該行為常以隱密方式為之，被害人
    舉證極度不易，故該等證據資料於此類案件中具有相當之重
    要性及必要性，又原告係以機器錄音方式以獲取有利證據，
    侵害手段尚非甚鉅，揆諸前開說明，本院審諸原告家庭圓滿
    期待權、配偶身分法益及為實現其權益保護之證明權與被告
    之隱私期待間之衝突，難認此等證據之取得違反比例原則，
    自應許之。從而，被告辯稱上開錄音檔案不得作為本件證據
    云云，尚無可採。
  ㈢原告主張被告侵害其配偶權及違反系爭和解書約定之內容，
    係認被告有於109年6月28日、7月28日、7月29日、8月2日、
    8月11日及8月17日與徐天來會面及過從甚密之行為，惟被告
    否認其與徐天來有於109年6月28日、7月28日、7月29日、8
    月2日、8月11日及8月17日見面及過從甚密之行為，此部分
    應由原告負舉證責任，原告則提供上開時間之錄音檔及譯文
    以證明上情。然被告否認上開錄音檔中之女聲為被告，此部
    分業據原告聲請將上開109年6月28日、7月28日、7月29日、
    8月2日、8月11日及8月17日之錄音檔送法務部調查局進行聲
    紋鑑定，經本院依原告聲請送法務部調查局為聲紋鑑定，嗣
    經法務部調查局函覆本院「本案待鑑之男性及女性聲音均因
    錄音品質不佳，致其聲紋頻譜之共振峰模糊不清，不符聲紋
    鑑定條件，歉難鑑定」，此有法務部調查局110年9月8日調
    科參字第11003284940號函可佐（見本院卷第235至243頁）
    ，且經本院於110年4月9日、同年11月11日、同年12月20日
    、111年1月26日當庭勘驗上開錄音檔（見本院卷第128頁、
    第273至274頁、第283至284頁、第293至301頁），勘驗過程
    中，錄音雜訊甚多、音質極差、聲音甚小，無從辨識錄音中
    之男聲、女聲為何人，且較清楚之錄音片段，又難自對話內
    容間特定對話者為何人，自無從據認錄音檔中之女聲即為被
    告。再者，原告雖主張108年8月11日錄音檔6分33秒處錄得
    「昨天我們嘉玲休息（台語）」之女聲，及同年8月17日錄
    音檔6分55秒處錄得「稼淞有工作嗎（台語）」之男聲，而
    「嘉玲」及「稼淞」洽為被告媳婦及兒子之名，惟被告辯以
    上開二句聽起來較似「昨天我們家裡休息」及「聽說有工作
    嗎」，此經本院於110年11月11日當庭勘驗上開對話之錄音
    檔，雖有類似「稼淞」、「嘉玲」（均為台語發音）發音，
    但仍無法特定該台語發音係指「稼淞」、「嘉玲」，且從原
    告提供譯文之前後文觀之（見本院卷第179至180頁、第183
    至185頁），亦無法認定上開對話內容係指「稼淞」、「嘉
    玲」。
  ㈣綜上，原告雖錄得男女雙方有為逾越男女正常分際之聲音，
    惟經被告否認其為該名女子，而原告亦未能舉證該名女子即
    為被告，依前揭說明，自難以上開錄音檔為不利被告之認定
    。又原告迄未就被告與徐天來有會面及侵害其基於配偶關係
    所享有身分法益之行為，舉證以實其說，是其主張被告有為
    侵害其配偶權及違反系爭和解書之行為等情，自無足採。
  ㈤至原告主張系爭和解書及系爭協議書乃各自獨立，非後者取
    代前者乙節，惟原告所舉之證據既無從認定被告有與徐天來
    會面及對原告有何侵害配偶權之事實，就原告此部分之主張
    ，即無再予以說明之必要，併此敘明。
四、綜上所述，原告依民法第184條第1項後段、第195條第1項前
    段及第3項規定及系爭和解書之約定，請求被告給付340萬元
    ，暨自起訴狀繕本送達翌日起至清償日止，按年息百分之5
    計算之利息，為無理由，應予駁回。又原告之訴既經駁回，
    其假執行之聲請亦失所附麗，應併予駁回之。
五、本件事證已臻明確，兩造其餘攻擊防禦方法及所提證據，經
    本院審酌後，認於判決結果均不生影響，爰不一一予以論駁
    贅述。
六、訴訟費用負擔之依據：民事訴訟法第78條。
中　　華　　民　　國　　111 　年　　3　　月　　31 　　日
                  民事第一庭  法  官  紀榮泰
正本係照原本作成。
如對本判決上訴，須於判決送達後二十日內向本院提出上訴狀。
如委任律師提起上訴者，應一併繳納上訴審裁判費。
中　　華　　民　　國　　111 　年　　3 　　月　　31　　日
                              書記官  郭力瑜